---
output:
  html_document: default
  pdf_document: default
---
###행렬과 배열
__같은 유형의 두 벡터를 결합해서 행렬 생성__

* x, y를 이용하여 열의 개수가 2인 행렬 M 생성
* x : 2, 2, 4
* y : 1.2, 3, 4.8

```{r}
x <- c(2, 2, 4)
y <- c(1.2, 3, 4.8)
M <- matrix(c(x, y), ncol=2, byrow=F) ;M
  #또는 열결합 함수 cbind(x,y)를 이용할 수도 있다
  #byrow : true->가로방향으로 순차적으로 행렬의 요소를 할당
```
\
__다른 유형의 벡터를 결합하여 리스트생성__

* x, y, a를 결합한 리스트 L 생성
* 각 벡터(변수)의 이름 x: kor, y: math, a: grade
* a : "low", "high", "high"

```{r}
a <- c("low", "high", "high")
L <- list(kor=x, math=y, grade=a) ;L
```
\
__자동으로 벡터 생성__

1. 1에서 시작하여 20까지 1의 간격으로 값을 만드는 함수
2. 1을 10회 반복하여 벡터를 만드는 함수
```{r}
#1 
seq(1, 20, 1)
#2
rep(1, 10)
```

\
__3차원 배열 생성__

* M1 <- cbind(c(2, 2, 3), c(1.2, 3.0, 4.8))
* M2 <- cbind(c(1, 2, 3), c(4.2, 2.1, 1.9))
* M1과 M2를 결합하여 만든 3x2x2 배열 A

```{r}
M1 <- cbind(c(2, 2, 3), c(1.2, 3.0, 4.8))
M2 <- cbind(c(1, 2, 3), c(4.2, 2.1, 1.9))
A <- array(c(M1, M2), c(3, 2, 2)) ;A
```

***

###행렬 관련 함수

__행렬 M (3x2) 에대해 다음의 함수 호출__

1. M1 <- M의 전치행렬 * M
2. M1의 역행렬
3. E <- M1의 대칭행렬
4. E를 사용하여 원래 M1 만들기

```{r}
M1 <- t(M) %*% M ;M1 #전치행렬: 행과 열을 치환
solve(M1) #역행렬
E <- eigen(M1) ;E #대칭행렬
E$vectors %*% diag(E$values) %*% t(E$vectors) #diag:대각행렬
```

***

###논리 연산, 결측값,

__true-false를 1-0으로 바꾸는 함수__

```{r}
C <- c(T, T, F, F)
as.numeric(C)
```

\
__결측값을 포함하는 자료 x에서 결측값을 제거하여 평균 구하기__

```{r}
mean(x, na.rm=T)
```

***
###factors

__수치형 변수를 범주형 변수로 바꾸기__

* species <- c(1,3,2,3)
* species를 1:3 수준의 요인으로 바꾼 species.f를 정의
* species.f의 각 수준의 이름을 각각 "setosa", "versicolor", "virginica"
```{r}
species <- c(1,3,2,3)
species.f <- factor(species, levels = 1:3)
levels(species.f) <- c("species", "versicolor", "virginica")
```
\
__species.f의 수준별 빈도를 구하는 함수 호출__
```{r}
table(species.f)
```

***

###자료 변환과 데이터 부분세트

__x와 y를 더하여 tot라는 변수를 만들고 d2에 이 변수를 추가하여 d2a라는 리스트 만들기__

* x: 45, 32, 34, 28, 80
* y: 23, 37, 12, 76, 65
* 변수명 : kor, eng

```{r}
x <- c(45, 32, 34, 28, 80)
y <- c(23, 37, 12, 76, 65)
d2 <- list(kor = x, eng = y) ;d2
d2a <- transform(d2, tot = kor + eng) ;d2a
```

\
__d2a의 tot > 100인 레코드만 남긴 d3 생성__

```{r}
d3 <- subset(d2a, tot > 100) ;d3
```

***

###순서정렬과 순위

__order()의 용법__

```{r}
x <- c(12,6,4,7,8)
order(x)
#첫번째에 와야할 요소의 위치...
```
\

__순위를 구하는 함수에서 등순위를 처리하는 방법들__

* default - 평균 순위
```{r}
x <- c(12,12,4,7,8)
rank(x)
```
* 먼저 나온 것에 우선 순위를 주는 방법
```{r}
rank(x, ties.method=c("first"))
```
* 임의 순위를 주는 방법
```{r}
rank(x, ties.method = ("random"))
```

***

###apply

__apply로 벡터 데이터 만들기__

* geyser 데이터에 대하여
* 각 행에 2개의 변수 값들을 더하여 sum이라는 변수를 생성하여
* 히스토그램 생성
* 자료요약 함수 호출
```{r}
geyser <- read.table("geyser299.txt", header=T)
hist(apply(geyser, 1, sum)) #1 : row
summary(apply(geyser, 1, sum))
```

\
__apply로 리스트 데이터 만들기__

* 각 변수마다 median 계산
```{r}
lapply(geyser, median)
```

***

###loop

__loop를 활용해서 피보나치 수열 만들기__

* a, b의 초기값은 1
* 100 미만의 값만 출력
* a, b는 20항 까지만 존재
* 피보나치 수열 : 첫째, 둘째 항이 1이고 그 뒤 모든 항은 바로 앞의 두개의 항의 합인 수열

```{r}
a <- rep(1,20)
b <- rep(1,20)
for (i in 3:20) {
    a[i] <- a[i-1] + a[i-2]
    b[i] <- b[i-1] + b[i-2]
}
a[a < 100]
b[b < 100]
```

***

###임의 수 생성

__균일 분포로부터 임의 수를 생성하는 함수__

* 최소, 최대의 경계가 각각 -1, 1
* 1000개를 생성
```{r}
x <- runif(1000, -1, 1)
```

\

__정규 분포로부터 임의 수를 생성하는 함수__

* 1000개를 생성
* 평균 0, 표준편차 1
```{r}
x <- rnorm(1000, 0, 1)
```

\
__이항 분포로부터 임의 수를 생성하는 함수__

* 1000개
* 크기 500
* 50%

```{r}
x <- rbinom(1000, 500, 0.5)
```

\
__포아송분포로부터 임의 수를 생성하는 함수__

* 1000개
* lambda=5 (평균)

```{r}
x <- rpois(1000, 5)
```

***

###R graphics: scatter plot

__geyser 자료에서 두 변수 waiting과 duration을 산점도 형태로 플롯__

* x 축의 범위를 40에서 110까지
* y 축의 범위를 1에서 6까지
* x 축의 레이블을 "waiting time (min)"
* y 축의 레이블을 "duration (min)"
* 그래프 전체 제목 "Geyser"
* 점 대신 케이스 번호

```{r}
geyser <- read.table("geyser299.txt", header=T)

attach(geyser)

plot(duration ~ waiting, xlim=c(40, 110), ylim=c(1, 6), xlab="waiting time (min)", ylab="duration (min)", main="Geyser", type = "n")

text(x = waiting, y = duration, cex = 0.75)
```

***

###R graphics: multiple frame

__여러 개의 그래프를 행렬 형태로 모아 찍기__

* 파라미터가 다른 4개의 베타분포 beta(a, b) 생성
* 2행 2열의 다중 프레임 선언
* 행의 순서로 다중 프레임 입력
* 각각의 히스토그램 그리기
* x축 0에서 1까지 0.1간격
* y축 상대도수
* y축의 범위 0부터 3까지

```{r}
x1 <- rbeta(400, 1, 1)
x2 <- rbeta(400, 2, 2)
x4 <- rbeta(400, 4, 4)
x8 <- rbeta(400, 8, 8)

par (mfrow = c(2,2))
  #2행 2열로 짜여진 다중 프레임
  #mfrow: 행의 순서로 다중 프레임 그래프가 제시됨
  #열의 순서로 제시하고자 한다면 mfcol

hist(x1, breaks = seq(0, 1, 0.1), freq = F, ylim = c(0, 3))
hist(x2, breaks = seq(0, 1, 0.1), freq = F, ylim = c(0, 3))
hist(x4, breaks = seq(0, 1, 0.1), freq = F, ylim = c(0, 3))
hist(x8, breaks = seq(0, 1, 0.1), freq = F, ylim = c(0, 3))
```

***

###그래프를 겹쳐 그리기

__히스토그램과 곡선 그래프 겹쳐 그리기__

* 히스토그램
    * 자유도 df=5인 t분포로부터 1000개 랜덤 추출
    * y 축의 단위 : 상대도수
    * x 축의 범위 : (-5, 5)
    * y 축의 범위 : (0, 0.4)
    * 계급 구간의 수 : 20
    * x 축의 이름 : "sumulated observations"
    * 그래프 이름 : "t (df 5)"
* 곡선 그래프
    * 히스토그램의 t분포와 동일한 평균과 표준편차를 갖는 정규분포

```{r}
x <- rt(1000, 5)
hist(x, freq=F, xlim=c(-5, 5), ylim=c(0, 0.4), nclass=20, xlab="simulated observations", main="t (df 5)")
  
m <- mean(x)
s <- sd(x)
curve(dnorm(x, m, s), add=T)
  # dnorm : 값에 해당하는 정규분포의 높이를 알려준다
  # add=T : 겹쳐 그리기
```
***

###사용자 정의 함수

__왜도와 첨도를 구하는 함수 만들기__

* skew = ![](https://wikimedia.org/api/rest_v1/media/math/render/svg/219794ebb3cc0511f30e7a537688f2107e2e4145)
* kurto = ![](https://wikimedia.org/api/rest_v1/media/math/render/svg/dc5edc576d8037e49bd5416f8d13af153b7cc4e7)

```{r}
skew.and.kurto <- function(x){

  num1 <- mean((x-mean(x))^3)
  denom1 <- (mean((x-mean(x))^2))^1.5
  num2 <- mean((x-mean(x))^4)
  denom2 <- (mean((x-mean(x))^2))^2
  skew <- num1/denom1
  kurto <- num2/denom2 - 3
  
  return(c(skew, kurto))
}

z <- rnorm(1000)
sk <- skew.and.kurto(z)
sk
```
***

###데이터 세트 병합하기

__두 데이터 세트를 병합__ 

* data1과 data2를 병합
* data1은 mid.txt에서 불러온다
* data2는 finla.txt에서 불러온다
* data1과 data2의 모두에서 id가 있는 레코드만 data1.and.2에 병합

```{r}
data1 <- read.table("mid.txt", header=T) ;data1
data2 <- read.table("final.txt", header=T) ;data2
data1.and.2 <- merge(x=data1, y=data2, by.x="id", by.y="id") ;data1.and.2
```
* data1과 data2중 id가 있기만 하면 병합파일에 포함되도록 하는 방법

```{r}
data1.and.2 <- merge(x=data1, y=data2, by.x="id", by.y="id", all=T) ;data1.and.2
  #all=T를 붙여준다
```

***

###데이터 세트 분할

__함수 split() 사용하기__

* gr : 1, 2, 1, 1, 2
* 벡터를 범주형 변수화
* 범주 이름은 "low", "high"
* score : 98, 82, 45, 23, 74
* score 데이터를 gr 범주를 기준으로 분리한 score.split 생성

```{r}
gr <- c(1, 2, 1, 1, 2)
gr <- factor(gr)
levels(gr) <- c("low", "high")
score <- c(98, 82, 45, 23, 74)
score.split <- split(score,gr) ;score.split
```

***

###외부 데이터 파일 읽기

__SPSS 데이터나 SAS 데이터 파일을 읽는 방법__

* spss파일 "EEstock2000.sav"을 ee에 저장
* ee의 자료 메타정보 출력

```{r}
library(foreign)
ee <- read.spss("EEstock2000.sav")
str(ee)
```

***

###신뢰 구간 시뮬레이션

__실제 모평균이 신뢰 구간 안에 있는지 판단__

* 모평균 : 500
* 모표준편차 : 100 (모분산기지)
* 표본 : 100

```{r}
nreps <- 1000

ll <- numeric(nreps)
ul <- numeric(nreps)

n <- 100
mu <- 500
sigma <- 100

for (i in 1:nreps) {
  set.seed(i)
  x <- rnorm(n, mu, sigma)
  ll[i] <- mean(x) - qnorm(0.975)*sqrt(sigma^2/n)
  ul[i] <- mean(x) + qnorm(0.975)*sqrt(sigma^2/n)
}

which(ll >= 500)
which(ul <= 500)
mean( ll<=500 & ul>=500 )
table(ll >= 500)
table(ul <= 500)
```